臺灣基隆地方法院刑事判決　
109年度交簡上字第43號
上  訴  人  
即  被  告  陳秉亨



選任辯護人  黃靖騰律師                    
上列被告因公共危險案件，不服本院109年度基交簡字第266號中
華民國109年9月4日第一審判決（聲請簡易判決處刑案號：109年
度速偵字第132號），提起上訴，本院管轄之第二審合議庭判決
如下：
    主  文
原判決撤銷。
陳秉亨吐氣所含酒精濃度達每公升零點二五毫克以上而駕駛動力
交通工具，累犯，處有期徒刑參月，如易科罰金，以新台幣壹仟
元折算壹日。
    事  實
一、陳秉亨於民國109年6月3日上午11時至11時10分許，在基隆
    市○○區○○路00巷000弄00號2樓住處飲用啤酒2杯後，於同日
    上午11時40分許，無駕駛執照而騎乘車牌號碼000-0000號普
    通重型機車上路，前往基隆市○○路000號前與其妻碰面，因
    協議離婚事宜而與其妻發生口角，經民眾報警到場處理，員
    警與陳秉亨談話過程中，為警發覺陳秉亨散發酒氣，陳秉亨
    乃於酒駕犯行尚未為警發覺前，坦承其酒後駕車上路之公共
    危險犯行，而願接受裁判，並同意員警於同日中午12時46分
    許進行酒測，經檢驗其呼氣酒精濃度為每公升0.30毫克，始
    悉上情。
二、案經基隆市警察局第二分局報告臺灣基隆地方檢察署檢察官
    偵查後聲請以簡易判決處刑。
　　理  由
壹、證據能力：
    按被告以外之人於審判外之言詞或書面陳述，除法律有規定
    者外，不得作為證據，刑事訴訟法第159條第1項固定有明文
    。惟被告以外之人於審判外之陳述，雖不符刑事訴訟法第15
    9條之1至第159條之4之規定，而經當事人於審判程序同意作
    為證據，法院審酌該言詞陳述或書面陳述作成時之情況，認
    為適當者，亦得為證據；當事人、代理人或辯護人於法院調
    查證據時，知有第159條第1項不得為證據之情形，而未於言
    詞辯論終結前聲明異議者，視為有前項之同意，同法第159
    條之5亦有明定。查本判決所引用之下列證據資料（包含供
    述證據、文書證據等），並無證據證明係公務員違背法定程
    序所取得，且被告陳秉亨、辯護人及檢察官於本院審判程序
    中對本院所提示之被告以外之人審判外之供述，包括供述
    證據、文書證據等證據，就證據能力均未表示爭執，而迄至
    言詞辯論終結前亦未再聲明異議，經核亦無顯有不可信之情
    況與不得作為證據之情形，本院審酌上開證據資料製作時之
    情況，尚無違法不當及證明力明顯過低之瑕疵，認為以之作
    為證據應屬適當，是依刑事訴訟法第159條至第159條之5規
    定，本判決所引用如下揭所示之供述證據、非供述證據等，
    均俱有證據能力，合先敘明。
貳、實體事項：
一、上開犯罪事實業據被告陳秉亨於警詢、偵查中及本院審理中
    均坦承不諱，並有酒精測定紀錄表、確認單、財團法人工業
    技術研究院呼氣酒精測試器檢定合格證書各1份、基隆市警
    察局舉發違反道路交通管理事件通知單2份、監視器翻拍照
    片7紙在卷可稽（109年度速偵字第132號卷第23頁至第37頁
    ）在卷可稽，足認被告上開任意性自白與事實相符。本件事
    證明確，被告犯行洵堪認定，應予依法論科。
二、論罪科刑：
(一)核被告陳秉亨所為，係犯刑法第185條之3第1項第1款之吐氣
    所含酒精濃度達每公升零點二五毫克以上而駕駛動力交通工
    具罪。
(二)被告前曾因酒駕公共危險案件，經本院以106年度基交簡字
    第178號判決判處有期徒刑2月確定，於107年2月27日易科罰
    金執行完畢，有臺灣高等法院被告前案紀錄表1份在卷可稽
    ，其於徒刑執行完畢後5年內故意再犯本件有期徒刑以上之
    罪，為累犯，惟依司法院釋字第775號解釋，若其不分情節
    ，基於累犯者有其特別惡性及對刑罰反應力薄弱等立法理由
    ，一律加重最低本刑，於不符合刑法第59條所定要件之情形
    下，致生行為人所受之刑罰超過其所應負擔罪責之個案，其
    人身自由因此遭受過苛之侵害部分，對人民受憲法第8條保
    障之人身自由所為限制，不符憲法罪刑相當原則，牴觸憲法
    第23條比例原則。而本院參酌本件被告已有上述之酒駕公共
    危險經易科罰金執行完畢之前案紀錄，經前案之偵審程序後
    ，仍再犯同類之酒駕公共危險案件，足見行為人對於刑罰之
    反應力顯然薄弱，且本案依被告犯罪情節，並無應量處最低
    法定刑，卻無法適用刑法第59條減輕規定，致其所受刑罰超
    過其所應負擔罪責之情形，爰依刑法第47條第1 項之規定加
    重其刑。
(三)又本案係因被告於與妻子於基隆市○○路000號前協議離婚事
    宜起口角糾紛，經路人報警，員警到場處理糾紛與被告談話
    過程中，被告即坦承酒駕公共危險之犯行，此據被告敘明在
    卷（本院卷第70頁），且依基隆市警察局第二分局刑事案件
    報告書及109年6月3日調查筆錄所載，亦均敘明員警到場處
    理後，嗅聞被告身上酒氣，被告坦承酒後駕車後，始實施酒
    測等語（同上偵卷第3頁至第4頁、第14頁），復由監視器翻
    拍照片（同上偵卷第31頁至第37頁）可知，員警據報到場後
    ，斯時被告確實未處於行駛狀態，是以，堪認被告於警到場
    處理糾紛時，於其所為酒駕公共危險之犯行為警發覺前，自
    行向警坦承犯罪，並同意實施酒測，而願接受裁判，此有被
    告調查筆錄供參（同上偵卷第14頁），從而，被告所為已合
    於自首之要件，因被告確有悔悟之心，爰依刑法第62條前段
    之規定減輕其刑，並依法先加後減之。
三、撤銷改判之理由：
　　原審以被告罪證明確，予以論罪科刑，固非無見。惟本件被
    告於員警到場處理糾紛，所為酒駕公共危險之犯行為警發覺
    前，即向警坦承犯罪，並同意實施酒測，而願接受裁判乙節
    ，已如前述，原審未審酌自首之適用，予以減刑，已屬影響
    量刑審酌的事由，而有未洽，辯護人主張被告為警查獲時，
    已非屬騎車狀態，猶主動坦承酒駕公共危險犯行，有自首減
    刑之適用等語，為有理由，自應由本院將原判決撤銷改判。
    另辯護人雖主張被告係因妻子離開，且有精神障礙，一時心
    情不佳，急欲赴約，始犯下錯誤，請求依刑法第59條減刑云
    云，然，刑法第59條之酌量減輕其刑，以宣告法定最低度之
    刑猶嫌過重者，始有其適用（最高法院44年台上字第413 號
    、45年台上字第1165號、51年台上字第899 號、61年台上字
    第1781號、69年台上字第4050號判決參照）。被告所犯
　　刑法第185條之3第1項第1款之吐氣所含酒精濃度達每公升零
    點二五毫克以上而駕駛動力交通工具罪，法定刑為「二年以
    下有期徒刑」，與其所涉犯罪情節，並無量處最低度刑，仍
    嫌過重之情形，自無依刑法第59條規定酌減其刑之必要，辯
    護人主張依刑法第59條減刑，並無理由，併予敘明。
四、爰以行為人之責任為基礎，審酌被告明知酒後騎車在道路上
    行駛，對一般往來之公眾及駕駛人自身具有高度危險性，仍
    無駕駛執照執意酒後騎車，既漠視自身安危，更枉顧公眾安
    全，並考量被告為警依法施測所得之酒精濃度值為0.30mg/L
    、本次幸未致生交通實害，酒後騎乘機車所可能衍生之危害
    程度較駕駛汽車為低，犯後坦承犯行及係因與妻子欲為離婚
    ，心情欠佳，始為飲酒後後駕車赴約之犯罪動機、五專畢業
    之智識程度（參同上偵卷第43頁個人戶籍資料）、領有身心
    障礙證明（參同上偵卷第67頁至第69頁）暨自述從事保全工
    作（本院簡上卷第66頁）等一切情狀，量處如主文所示之刑
    ，併諭知易科罰金之折算標準，以資儆懲。　　
據上論斷，應依刑事訴訟法第455 條之1第1 項、第3 項、第369
 條第1 項前段、第364 條、第299 條第1 項前段，判決如主文
。
本案由檢察官林伯宇聲請簡易判決處刑暨到庭執行職務。
中　　華　　民　　國　　110 　年　　1 　　月　　26　　日
                  刑事第四庭審判長法  官  齊潔
                                  法  官  謝昀芳
                                  法  官  周霙蘭
　　　　　　　　　　　　　　　　　
以上正本證明與原本無異。
本件判決不得上訴。
中　　華　　民　　國　　110 　年　　1 　　月　　26　　日
                                  書記官  洪儀君
附錄論罪法條：
中華民國刑法第185條之3
駕駛動力交通工具而有下列情形之一者，處2年以下有期徒刑，
得併科20萬元以下罰金：
一、吐氣所含酒精濃度達每公升零點二五毫克或血液中酒精濃度
    達百分之零點零五以上。
二、有前款以外之其他情事足認服用酒類或其他相類之物，致不
    能安全駕駛。
三、服用毒品、麻醉藥品或其他相類之物，致不能安全駕駛。
因而致人於死者，處3年以上10年以下有期徒刑；致重傷者，處1
年以上7年以下有期徒刑。
曾犯本條或陸海空軍刑法第54條之罪，經有罪判決確定或經緩起
訴處分確定，於五年內再犯第1項之罪因而致人於死者，處無期
徒刑或5年以上有期徒刑；致重傷者，處3年以上10年以下有期徒
刑。